臺灣高雄地方法院刑事判決　　　　　　 97年度簡上字第685號
上　訴　人　臺灣高雄地方法院檢察署檢察官
上　訴　人
即　被　告　戊○○
上列上訴人因上訴人即被告侵占案件，不服本院高雄簡易庭中華
民國97年6 月4 日97年度審簡字第1486號第一審簡易判決（原聲
請簡易判決處刑案號：臺灣高雄地方法院檢察署97年度偵字第47
95號），提起上訴，本院管轄之第二審合議庭，判決如下：
    主  文
上訴駁回。
    事  實
一、戊○○為友人乙○○之子甲○○學習販賣生意之師傅，乙○○為感激戊○○湊合其與甲○○間原本不睦之父子關係，且
    幫助甲○○度過經濟難關，故將其所有車牌號碼YQ-4789 號
    自小客車交給甲○○使用，並懇請戊○○教導甲○○開車，
    打算待甲○○學會開車後，便將自己原有之貨物交給甲○○
    販賣，以期經濟能自主，然甲○○卻因自己不會開車，住處
    又無停車位可供停車，因而將前開車輛及車上物品皆交給戊○○使用，倘有需要用車時，另找戊○○前來接送。詎料，
    戊○○獲得授權使用前開車輛後，因見該車內有一白色塑膠
    箱，箱內有諸多有價值之飾品等物，於乙○○察覺該塑膠箱
    漏未搬移仍留置車上，並即囑託戊○○代為保管該箱物品不
    可擅自動用或販售後，然戊○○仍基於為自己不法所有之意
    圖，竟未經該塑膠箱內物品所有權人即乙○○同意，以易持
    有為所有之意，加以侵吞入己據為己有或販售，並未返還乙○○。嗣因乙○○取回上開車輛，發現車內並無上開白色塑
    膠箱物品，察覺有異，循線追查，始悉上情。
二、案經乙○○訴由臺灣高雄地方法院檢察署檢察官偵查後聲請
    簡易判決處刑。
    理  由
壹、證據能力之認定：
一、按被告以外之人於偵查中向檢察官所為陳述，除顯有不可信
    之情況者外，得為證據，刑事訴訟法第159 條之1 第2 項定
    有明文。經查，本件證人甲○○、孫金龍於偵查中所為之證
    述，性質上雖屬傳聞證據，惟係偵查中向檢察官所為之證述
    〔分見96年度他字第8450號卷（下稱偵他卷）第10、21、22
    、29、30頁、97年度偵字第4795號卷（下稱偵卷）第8 、9
    、12、13頁〕，並經具結（結文分見同上偵他卷第12、24、
    31頁、偵卷第11、14、19頁），且無顯有不可信之情況，衡
    諸上開規定，自具有證據能力，合先敘明。
二、次按被告以外之人於審判外之陳述，雖不符刑事訴訟法第15
    9 條之1 至之4 之規定，然經當事人於審判程序同意作為證
    據，法院審酌該言詞陳述或書面陳述作成時之情況，認為適
    當者，亦得為證據。又當事人、代理人或辯護人於法院調查
    證據時，知有第159 條第1 項不得為證據之情形，而未於言
    詞辯論終結前聲明異議者，視為有前項之同意，同法第159
    條之5 亦有明文。查本案所引用之其餘證據資料（詳後引證
    據），其中各項言詞或書面傳聞證據部分，縱無刑事訴訟法
    第159 條之1 至第159 條之4 或其他規定之傳聞證據例外情
    形，亦業經本院審理時予以提示並告以要旨，且各經檢察官
    及被告表示意見，當事人已知上述證據乃屬傳聞證據，被告
    明示同意作為本案之證據使用〔見本院97年度簡上字第685
    號卷（下稱本院簡上卷）第28頁〕，且迄至言詞辯論終結前
    亦未再聲明異議（見本院簡上卷第71至76頁），依上開規定
    ，已擬制同意其有證據能力，且本院審酌該等傳聞證據作成
    時之狀況，尚無違法不當及證明力明顯過低之瑕疵，並無不
    宜作為證據之情形，應認以之作為證據為適當，揆諸前開規
    定，爰依刑事訴訟法第159 條之5 規定，認前揭證據資料均
    有證據能力。
貳、實體方面：
一、訊據上訴人即被告戊○○固不否認渠為友人即告訴人乙○○
    之子甲○○學習販賣生意之師傅，乙○○為感激被告湊合其
    與甲○○間原本不睦之父子關係，且幫助甲○○度過經濟難
    關，故將其所有車牌號碼YQ-4789 號自小客車交給甲○○使
    用，並懇請被告教導甲○○開車，打算待甲○○學會開車後
    ，便將自己原有之貨物交給甲○○販賣，以期能經濟自主，
    甲○○因自己不會開車，住處又無停車位可供停車，因而將
    前開車輛及車上物品皆交給被告使用，倘有需要用車時，另
    找被告前來接送，甲○○將前開車輛交予被告使用時，車內
    有一白色塑膠箱，箱內有諸多有價值之飾品等物之事實（見
    本院簡上卷第28、29頁），然被告否認有何侵占該白色塑膠
    箱物品之犯行，並辯稱：上開車輛內所謂一箱白色塑膠箱物
    品始終非伊所持有，且該箱內古董文物，於乙○○索討時即
    已返還，箱內之女用包包、珠狀手鍊、黑色大項鍊及小神像
    則為伊所賣掉，然販賣所得約1 千多元，於伊販賣時，甲○○當場即將該1 千多元拿走，當時並有上開跳蚤市場內攤販
    丁○○見聞此事，伊並無侵占之犯行云云（見本院簡上卷第
    52頁）。
二、經查：
  (一)被告戊○○於上開時地，告訴人乙○○將前開車號YQ-4789
    號自小客車交予被告使用時，車內有一白色塑膠箱，箱內有
    諸多有價值之飾品等物，業經被告供承在卷（見本院簡上卷
    第28、29、61、77頁），並據證人即告訴人乙○○於本院審
    理時指證綦詳（見本院簡上卷第66至71頁），且經證人甲○○於偵訊及本院審理時結證屬實（見偵他卷第10、22頁、偵
    卷第12、13、17頁、本院簡上卷第54至62頁），復有被告友
    人即證人孫金龍於偵訊時之證述可佐（見偵卷第8 、9 頁）
    ，另有高雄縣警察局車輛尋獲電腦輸入單1 份附卷可稽（見
    偵他卷第18頁），是就此部分之事實，已堪認定。
  (二)被告雖以前詞置辯，惟告訴人乙○○否認被告曾歸還上開車
    內白色塑膠箱內物品，並於本院審理中證稱：上開車內白色
    塑膠箱內物品係伊遺忘搬移所留下來，且伊當時僅向被告稱
    於伊貨艙內日本藝品可由伊之子甲○○販售，並未提及車上
    物品，且因被告係稱教甲○○開車，伊想學習開車約僅需幾
    小時，才未將車子那幾十箱藝品搬離，被告遂將上開車輛開
    走，嗣該車一直未駛回，過一陣子，伊接到甲○○電詢車上
    有一箱白色塑膠箱為何物品，伊才查覺那箱文物遺漏搬走，
    即電告甲○○快將電話轉給被告接聽，伊還跟被告講明強調
    此箱物品不可動用或販售，嗣因被告未交還該箱物品，經伊
    至被告住處索討，詎被告僅歸還白色塑膠箱空箱，及箱內僅
    餘之3 個空束口布袋及兩條布巾等語明確（見本院簡上卷第
    66 至71 頁），復以證人甲○○亦否認被告曾交付上開車內
    白色塑膠箱內女用包包、珠狀手鍊、黑色大項鍊、小神像等
    物販售所得之1 千餘元，並於本院審理中證稱：前開車輛車
    內有2 、30幾箱都裝陶瓷娃娃等物係伊父親乙○○授權可讓
    伊販售，當時伊僅卸下4 、5 箱陶瓷娃娃，當時伊另看到車
    上有1 只白色箱子，伊不清楚箱內裝何物品，嗣伊致電父親
    ，父親表示不要動該箱物品，伊即將電話轉給被告接聽，被
    告與父親通話內容伊不清楚，但後來第2 次去擺攤時，因伊
    看到被告攤位上面有不是陶瓷娃娃物品，包括佛珠、神像等
    物，經伊詢問被告怎會有此等物品，被告告稱此係從白色箱
    子內取出，並稱已取得伊父親之同意可予販售，伊即看到被
    告將該白色箱子內物品擺攤販售，伊認為與被告係為合夥關
    係，被告應該不會欺騙伊，且因信任被告也就未再詢問父親
    實情，嗣被告告知伊這些物品不好賣僅賣出1 、2 件，被告
    和孫姓人士即將未賣出物品放回車上，其後即無下文，伊並
    未收到被告販售所得之款項等語相符（見本院簡上卷第54至
    62 頁） ，而被告亦迄未能提出返還告訴人前開白色箱內物
    品，及取得告訴人或甲○○之同意可以販售該箱內女用包包
    、珠狀手鍊、黑色大項鍊、小神像等物，並曾將販售所得1
    千餘元交予證人甲○○之相關證據，足認被告所辯：伊已返
    還該箱內物品及販售所得款項云云，應屬空言卸責之詞，不
    足採信。
  (三)又被告雖舉證人丁○○到庭作證伊販售前開女用包包、珠狀
    手鍊、黑色大項鍊、小神像時，甲○○有在現場，且伊並曾
    將販售所得1 千餘元交予甲○○等情，惟證人丁○○於本院
    審理時僅證稱：伊係擔任中華路、十全路跳蚤市場管理員，
    係被告帶甲○○至該市場擺設攤位，加上被告原有之攤位共
    有兩個攤位，被告會看著甲○○所設攤位，兩人攤位距離約
    有20幾公尺，被告攤位販賣音響配備，甲○○攤位販賣陶瓷
    娃娃、藝品，類似像招財貓等物，伊雖曾看過被告在自己攤
    位販賣女用包包、佛珠、神像等物，但因伊自己也有攤位，
    且伊並非被告的什麼人，不會去瞭解這些事情，也不清楚，
    伊未看過甲○○將販賣所得交給被告等語，嗣並改稱曾經看
    過被告與甲○○兩人有現金往來，錢都有拿來拿去，伊印象
    中看到被告拿錢給甲○○，但金額多寡並不知悉，且被告拿
    錢給甲○○之原因也不知道等語（見本院簡上卷第62至65頁
    ），是見證人丁○○既不清楚被告或甲○○販售物品之源由
    、販售何物及有無販售等情，自無被告所謂證人丁○○前揭
    所見聞之事項可言，且證人丁○○先稱未見過甲○○將販售
    所得給被告，嗣又改稱被告與甲○○2 人金錢來來去去，但
    金額多寡及給付款項之源由則不清楚云云，先後證述齟齬不
    一，亦難遽信，抑且證人丁○○就被告與甲○○間金錢如何
    來往之詳情亦無法詳確描述，堪認其證述實無足採為有利被
    告之認定。復按證人之個人意見或推測之詞，除以實際經驗
    為基礎者外，不得作為證據，刑事訴訟法第160 條定有明文
    ，是證人丁○○雖又證稱：（問：對被告辯稱曾經將販賣所
    得1 千多元交給甲○○，你是否清楚？）應該是甲○○交給
    被告1 千多元才對，因為是被告帶甲○○進來，甲○○是被
    告之徒弟，伊僅係依其2 人間關係所做之判斷，因被告帶甲○○進來擺攤位，彼此是師徒關係而且又住在一起，甲○○
    把錢交給被告是理所當然的，伊才判斷以甲○○東西價值，
    交1 千多元是合理的等語（見本院簡上卷第64、65頁），核
    純屬證人個人揣度臆測之詞，亦難採信。
  (四)綜上所述，足認上開塑膠箱物品雖係告訴人乙○○遺漏搬移
    所留置車上，惟於事後察覺時曾交代被告代為保管不可擅自
    動用或販售，詎被告於受託取得該塑膠箱物品後，竟不返還
    該箱內物品，而有將之據為己有之主觀犯意與客觀犯行，至
    為明灼。從而，本件事證明確，被告上開侵占犯行，應堪認
    定。
三、論罪科刑：
  (一)核被告戊○○所為，係犯刑法第335 條第1 項之侵占罪。原
    判決認被告罪證明確，審酌被告僅因一己之私，竟將告訴人
    所持有車上白色塑膠箱內諸多有價值之飾品等物予以侵占入
    己，拒不返還，並將之出售得利，復前後供述不一飾詞狡展
    ，業經簡易判決處刑聲請書指明在案，渠致告訴人乙○○受
    有損害，所為實不足取，並考量被告犯後未曾與告訴人達成
    和解，及被告之犯罪動機、手段、目的等一切情狀，依刑法
    第335 條第1 項、第41條第1 項前段、刑法施行法第1 條之
    1 規定，量處被告有期徒刑4 月，併諭知得易科罰金之折算
    標準。又因被告所為上開犯行，其犯罪時間係在96年4 月24
    日以前，亦無同條例所列不予減刑之情形，再依中華民國九
    十六年罪犯減刑條例第2 條第1 項第3 款之規定，減其宣告
    刑為有期徒刑2 月，並諭知得易科罰金之折算標準。經核其
    認事用法並無違誤，量刑亦屬恰當，自應予以維持。被告提
    起上訴，空言否認犯行，為無理由，應予駁回。
  (二)另檢察官循告訴人之請求，以被告事後毫無悔意，原審量刑
    顯然過輕，爰提起上訴請求撤銷原判決等語。惟查，法官於
    有罪判決中，究應如何量處罪刑，為實體法賦予審理法官裁
    量之刑罰權事項，法官行使此項裁量權，自得依據個案情節
    ，參諸刑法第57條所定各款犯罪情狀之規定，於該法定刑度
    範圍內，基於合義務性之裁量，量處被告罪刑。本件檢察官
    循告訴人之請求提起上訴，認原審量刑過輕之主要理由，係
    因被告犯後毫無悔意為由，惟原審判決量刑時，已審酌被告
    於原審判決當時之其犯後態度等情，及刑法第57條所列各款
    情形予以量刑，是其量刑已審酌各項情形而為裁量，尚稱妥
    適，自不得僅因檢察官指摘量刑過輕，即認原審刑罰裁量權
    之行使有何違法或不當之處。綜上所述，檢察官上訴意旨請
    求撤銷原判決，亦無理由。
  (三)綜上所述，本件檢察官及被告之上訴，均無理由，應均予以
    駁回。
據上論斷，應依刑事訴訟法第368條，判決如主文。
本案經檢察官丙○○到庭執行職務。
中　　華　　民　　國　　96　　年　　12　　月　　5 　　日
                  刑事第十七庭  審判長法  官  洪能超
                                      法  官  蔣志宗
                                      法  官  林建鼎
以上正本證明與原本無異。
不得上訴。
中　　華　　民　　國　　96　　年　　12　　月　　11　　日
                                      書記官  林秀敏
